【裁判字號】    97,上訴,1831
【裁判日期】    971231
【裁判案由】    違反毒品危害防制條例
【裁判全文】
臺灣高等法院高雄分院刑事判決        97年度上訴字第1831號
上  訴  人
即  被  告  甲○○
                    現另案於臺灣高雄第二監獄執行中
上列上訴人因違反毒品危害防制條例案件，不服臺灣屏東地方法
院97年度訴字第599 號中華民國97年10月15日第一審判決（起訴
案號：臺灣屏東地方法院檢察署97年度毒偵字第488 號），提起
上訴，本院判決如下：
     主  文
上訴駁回。
     理  由
一、按上訴書狀應敘述具體理由；又第二審法院認為上訴書狀未
    敘述理由或上訴有刑事訴訟法第362 條前段之情形者，應以
    判決駁回之，同法第361 條第2 項、第367 條前段定有明文
    。而所謂具體理由，必係依據卷內既有訴訟資料或提出新事
    證，指摘或表明第一審判決有何採證認事、用法或量刑等足
    以影響判決本旨之不當或違法，而構成應予撤銷之具體事由
    始克當之（例如：依憑證據法則具體指出所採證據何以不具
    證據能力，或依憑卷證資料，明確指出所為證據證明力之判
    斷如何違背經驗、論理法則）；倘僅泛言原判決認定事實錯
    誤、違背法令、量刑失之過重或輕縱，而未依上揭意旨指出
    具體事由，或形式上雖已指出具體事由，然該事由縱使屬實
    ，亦不足以認為原判決有何不當或違法者（例如：對不具有
    調查必要性之證據，法院未依聲請調查亦未說明理由，或援
    用證據不當，但除去該證據仍應為同一事實之認定），皆難
    謂係具體理由，俾與第二審上訴制度旨在請求第二審法院撤
    銷、變更第一審不當或違法之判決，以實現個案救濟之立法
    目的相契合，並節制濫行上訴（最高法院97年度台上字第89
    2 號判決參照）。
二、本件上訴人即被告甲○○（下稱被告）因違反毒品危害防制
    條例案件，經被告就被訴事實為有罪陳述，原審乃依簡式審
    判程序，依毒品危害防制條第10條第1 項、第2 項，分別論
    以被告施用第一級毒品罪，累犯，判處有期徒刑1 年6 月、
    施用第二級毒品罪，累犯，判處有期徒刑8 月，應執行有期
    徒刑2 年在案。被告於民國97年10月30日具狀提起上訴，惟
    其上訴理由狀僅略謂：被告於原審準備程序已與檢察官及法
    官進行認罪協商，同意被告施用第一級毒品部分，判處有期
    徒刑10月、施用第二級毒品部分，判處有期徒刑6 月，被告
    所犯本質上屬自戕行為，反社會性較低，且被告已坦承不諱
    ，足見有悔意，原審未依認罪協商刑度判決，量刑過重，顯
    屬矛盾，被告實難甘服等語。然查：
  (一)依刑事訴訟法第455 條之2 第1 項規定：除所犯為死刑、無
    期徒刑、最輕本刑3 年以上有期徒刑之罪或高等法院管轄第
    一審案件者外，案件經檢察官提起公訴或聲請簡易判決處刑
    ，於第一審言詞辯論終結前或簡易判決處刑前，檢察官得於
    徵詢被害人之意見後，逕行或依被告或其代理人、辯護人之
    請求，經法院同意，就下列事項於審判外進行協商，經當事
    人雙方合意且被告認罪者，由檢察官聲請法院改依協商程序
    而為判決：(1)被告願受科刑之範圍或願意接受緩刑之宣告。
    (2)被告向被害人道歉。(3)被告支付相當數額之賠償金。(4)被
    告向公庫或指定之公益團體、地方自治團體支付一定之金額
    。可見認罪協商乃係由檢察官聲請，而非由法院發動；另按
    協商之案件，被告表示所願受科之刑逾有期徒刑6 月，且未
    受緩刑宣告，其未選任辯護人者，法院應指定公設辯護人或
    律師為辯護人，協助進行協商；依本編所為之科刑判決，不
    得上訴，但有第455 條之4 第1 項第1 款、第2 款、第4 款
    、第6 款、第7 款所定情形之一，或協商判決違反同條第 2
    項之規定者，不在此限。刑事訴訟法第455 條之5 第1 項、
    第455 條之10第1 項分別定有明文。本件依原審卷證資料觀
    之，被告係於97年10月8 日原審準備程序時，因陳述犯罪，
    經原審合議庭裁定改為簡式審判程序，並因被告放棄就審期
    間，旋由原審法官獨任依簡式審判程序進行審理辯論終結等
    情，有原審準備程序筆錄、刑事裁定書、送達證書、審判筆
    錄等在卷足佐（見原審卷第75-81 頁），並無任何檢察官聲
    請認罪協商之資料或紀錄，亦無因法院指定公設辯護人或律
    師為辯護人，協助進行協商之資料可查。顯見本件原審之審
    理程序係行簡式審判程序，而非認罪協商程序至為灼然，被
    告上訴意旨陳稱於原審準備程序已與檢察官及法官進行認罪
    協商，原審未依協商量刑云云，自屬無稽。至於檢察官固於
    原審辯論時就被告所犯施用第一級、第二級毒品犯行，分別
    具體求刑有期徒刑10月、6 月，此有原審當日審判筆錄可參
    （見原審卷第81頁）。惟按刑事科刑判決旨在實現刑罰權之
    分配的正義，故法院對有罪被告之科刑，應符合罪刑相當之
    原則，使輕重得宜，罰當其罪，以契合社會之法律感情，此
    所以刑法第57條明定科刑時應審酌一切情狀，尤應注意該條
    所列10款事項以為科刑輕重之標準（最高法院89年度台上字
    第2600號判決意旨參照）。可見量刑之輕重，係屬事實審法
    院得依職權自由裁量之事項，原審於科刑時，如已審酌刑法
    第57條各款所列事項等一切情狀，且所量處之刑，又未逾越
    法定範圍，如未逾越法律範圍，自難遽指為違法（最高法院
    82年度台上字第4659號）。本件原審於量刑時，已審酌被告
    有多次施用毒品前科及執行情形，其於本件又屬累犯，應依
    刑法第47條第1 項加重其刑，另審酌被告施用毒品，足以戕
    害其身心，滋生其他犯罪，及被告犯後坦承犯行，施用毒品
    行為於本質上係屬自我戕害行為，反社會性之程度較低等一
    切情狀，就被告施用第一級、第二級毒品犯刑，分別量處有
    期徒刑1 年6 月、8 月，並定其應執行刑為有期徒刑2 年。
    準此，本件原審之量刑實屬妥適，且未逾越法律範圍，並不
    受檢察官具體求刑之拘束，更非被告所能強求。
  (二)本件被告上訴並未具體敘述原審判決有何違背法令之處，其
    上訴即不合法律上之程式。再上訴不合法律上之程式之情形
    ，依刑事訴訟法第367 條但書規定：「但其情形可以補正而
    未經原審法院命其補正者，審判長應定期先命補正」，係指
    上訴書狀未敘述理由，原審未命補提理由書狀之情形。換言
    之，應認僅於被告上訴未敘述理由時，原審法院可命其補正
    ，而未經原審法院命其補正，第二審法院審判長始應定期間
    先命補正，苟被告提起上訴時，上訴書狀已載理由者，即不
    適用。茲上訴書狀敘述之上訴理由是否具體，既非原審法院
    可命補正之事項，即毋庸先命補正。
三、綜上所述，本件被告之上訴理由書狀未敘述具體理由，依上
    開規定，顯屬違背法律上之程式，應由本院依同法第367 條
    前段、第372 條，不經言詞辯論，判決如主文。
中    華    民    國    97    年    12    月    31    日
                  刑事第八庭    審判長法  官  洪兆隆
                                      法  官  李政庭
                                      法  官  陳志銘
以上正本證明與原本無異。
被告就施用第二級毒品部分不得上訴。
被告對於施用第一級毒品部分，如不服本判決應於收受本判決後
10日內向本院提出上訴書狀，其未敘述上訴理由者，並得於提起
上訴後10日內向本院補提理由書狀（均須按他造當事人之人數附
繕本）「切勿逕送上級法院」。
中    華    民    國    97    年    12    月    31    日
                                      書記官  盧雅婷


司法院資訊處製作；財團法人民間司法改革基金會備份。
